【裁判字號】    97,抗,422
【裁判日期】    970930
【裁判案由】    確認合法營業使用權存在
【裁判全文】
臺灣高等法院臺中分院民事裁定           97年度抗字第422號
抗  告  人  商允企業股份有限公司
法定代理人  乙○○
上列抗告人因與相對人甲○○等間確認合法營業使用權存在事件
，對於中華民國97年8月15日臺灣臺中地方法院97年度補字第958
號所為裁定提起抗告，本院裁定如下：
    主  文
原裁定廢棄，發回臺灣臺中地方法院。
      理  由
一、按「訴訟標的之價額，由法院核定。核定訴訟標的之價額，
    以起訴時之交易價額為準；無交易價額者，以原告就訴訟標
    的所有之利益為準」，民事訴訟法第77條之1 第1、2項分別
    定有明文。
二、經查，本件抗告人在原審起訴，請求確認其就相對人共同拍
    定買受之台中縣烏日鄉○○路○段499號房屋及土地，有長期
    合法營業使用權存在，未據繳納第一審裁判費，原審因而於
    民國97年 7月21日裁定命其補繳第一審裁判費新台幣（下同
    ）38,323元（見原審卷第22頁），抗告人收受該裁定後，於
    97年 7月29日具狀表示本件訴訟非因財產權而起訴，聲請依
    民事訴訟法第77條之14規定重新核算裁判費為3,000元 （見
    原審卷第24、25頁），原審因而於97年 7月30日裁定，以本
    件係財產權訴訟為由，命抗告人於收受該裁定送達後 5日內
    查報系爭訴訟標的價額（即使用上開房地之營業利益，見原
    審卷第27頁），抗告人已於同年8月5日收受該裁定，並於同
    年 8月11日具狀聲請依標的建物拍賣價格金額或房屋課稅現
    值課徵裁判費等語（見原審卷第30頁）。經查，本件訴訟標
    的為「請求確認原告（按即抗告人）就被告共同拍定買受之
    烏日鄉○○路○段499號 ，即湖日段第20地號土地及同段第
    56建號房屋有長期合法營業使用權存在」，其訴訟標的為確
    認抗告人就前開房地有長期合法營業使用權存在，依其起訴
    書記載：「．．．依抗告法院裁定書最後段（P5-P6 ）明載
    ：抗告人以系爭抵押權設定前商允企業（股）公司已有租賃
    契約存在，執行法院不得為除去租賃權之裁定，伊長期合法
    使用之營業權不能因房屋租賃權之被除去而受影響云云為抗
    辯，所涉及實體法上之爭執，核非執行法院，得予審究，應
    另行提起民事訴訟以求解決。爰據以提起本訴。」等語（見
    原審卷第3頁 ），在抗告狀記載：「．．．本件涉租賃權涉
    訟，依民訴法第77條之9 已明確規定因租賃權涉訟者．．．
    其租金總額超過租賃物之價額者，以租賃物之價額為準，．
    ．．」等語（見抗告人97年8月22日抗告狀第2頁），是本件
    雖抗告人起訴聲明記載為長期營業使用權，然其真意是否係
    就其租賃權遭民事執行法院裁定除去後之效力如何予以爭執
    而屬於因租賃權之涉訟，自應由原審予以調查後依法核定本
    件訴訟標的價額。原審未予詳查，遽依民事訴訟法第77條之
    12規定認本件係不能核定訴訟標的價額者，而以165萬元 定
    之，並裁定命抗告人應繳納第一審裁判費17,335元，自有未
    洽。抗告意旨指摘原裁定不當，求予廢棄，為有理由，應由
    本院予以廢棄發回，由原法院就近調查後更為適當之處理。
據上論結，本件抗告為有理由，依民事訴訟法第492條 ，裁定如
主文。
中    華    民    國    97    年    9     月    30    日
                  民事第六庭    審判長法  官  袁再興
                                      法  官  盧江陽
                                      法  官  陳賢慧
以上正本係照原本作成。
再為抗告應以適用法規顯有錯誤為理由，並經本院之許可，該許
可以原裁定所涉及之法律見解具有原則上之重要性者為限。
如提起再抗告者應於裁定送達後十日內向本院提出抗告理由狀（
須按照他造人數附具繕本）並繳納抗告裁判費新臺幣壹仟元，同
時委任律師或具有律師資格之關係人為代理人。
                                      書記官  吳麗琴
中    華    民    國    97    年    10    月    1     日
                                                      Ａ


司法院資訊處製作；財團法人民間司法改革基金會備份。
